---
title: "[SAD] Projekt 2"
author: "Banzekulivakha Zhan, Ostoja-Lniski Robert"
date: "09-06-2021"
output: html_document
---


## Struktura projektu
Struktura katalogów w projekcie przedstawia się nastepująco:

* data - katalog przechowyjący dane
* info - katalog przechowujący pliki z treścią zadania
* renv - katalog odpowiedzialny ze wirtulane środowisko języka R
* projekt_2.Rmd - główny plik (notatnik) zawierajcy kod źródłowy
* projekt_2.html - plik wynikowy projekt1.Rmd
* inne pliki konfiguracjne

## Wymagane biblioteki i konfiguracja pakeitu *knit*
Poniżej linkwoane bibliteki są wymagane do poprawnej "kompilacji" notatnika, stąd też wymagana jest ich wcześniejsza instalacja. W projekcie użyliśmy biblioteki readxl do wczytywania plików o rozszerzeniu xlsx oraz xls, ggplot2 do pomocniczej wizualizacji, także dplyr do operacji na dataframe.

```{r setup, warning=FALSE, message=FALSE}

library("readxl")
library(ggplot2)
library(dplyr)


knitr::opts_chunk$set(echo = TRUE)
```

## Zadanie 1a

Sprawdz, czy proces szczepien przeciw SARS-CoV-2 przebiega równie szybko we wszystkich województwach, tzn. czy liczba szczepien jest proporcjonalna do populacji tych wojewdództw.


### Przygotowanie danych
Sekcja ta definiuje funkcje odpowiedzilne za odpowiednie wczytanie danych i ich przygotowanie.

* read_vaccination_data - wczytuje dane odnośnie szczepień z arkusza kalkulacyjnego
* read_population_data - wczytuje informacje o populacji danego województwa. Pobraliśmy w tym celu dodatkowy, ogólno dostępny zbiór danych statystycznych ze strony https://stat.gov.pl
* area_to_population - otrzymując województwo na wejściu zwraca jego populację
* count_vaccined_to_population - Dla każdego województwa oblicza stosunek sumarycznej liczby osób zaszczepionych (całkowicie) danego dnia do populacji

```{r}

read_vaccination_data <- function(data_dir, data_file) {
  data_file_path <- paste0(data_dir, data_file)
  df <- read_excel(data_file_path, sheet="dane", range = "AG4:BL165")
  df_dates <- read_excel(data_file_path, sheet="dane", range = "A4:A165")
  colnames(df_dates) <- c("date")
  df$date <- as.Date(df_dates$date, format = '%Y-%m-%d')
  colnames(df) <- c("dolnoslaskie_ogolem","dolnoslaskie_calkowicie",
                    "kujawskopomorskie_ogolem", "kujawskopomorskie_calkowicie",
                    "lubelskie_ogolem", "lubelskie_calkowicie",
                    "lubuskie_ogolem", "lubuskie_calkowicie",
                    "lodzkie_ogolem", "lodzkie_calkowicie",
                    "malopolskie_ogolem", "malopolskie_calkowicie",
                    "mazowieckie_ogolem", "mazowieckie_calkowicie",
                    "opolskie_ogolem", "opolskie_calkowicie",
                    "podkarpackie_ogolem", "podkarpackie_calkowicie",
                    "podlaskie_ogolem", "podlaskie_calkowicie",
                    "pomorskie_ogolem", "pomorskie_calkowicie",
                    "slaskie_ogolem", "slaskie_calkowicie",
                    "swietokrzyskie_ogolem", "swietokrzyskie_calkowicie",
                    "warminskomazurskie_ogolem", "warminskomazurskie_calkowicie",
                    "wielkopolskie_ogolem", "wielkopolskie_calkowicie",
                    "zachodniopomorskie_ogolem", "zachodniopomorskie_calkowicie",
                    "date")
  df <- df[-c(2:18, 20:21),]
  return(df)
}

read_population_data <- function(data_dir, data_file) {
  data_file_path <- paste0(data_dir, data_file)
  df <- read_excel(data_file_path, sheet="TABL.1", range = "E10:E26")
  colnames(df) <- c("population")
  area_name <- c("dolnoslaskie",
                  "kujawskopomorskie",
                  "lubelskie",
                  "lubuskie",
                  "lodzkie",
                  "malopolskie",
                  "mazowieckie",
                  "opolskie",
                  "podkarpackie",
                  "podlaskie",
                  "pomorskie",
                  "slaskie",
                  "swietokrzyskie",
                  "warminskomazurskie",
                  "wielkopolskie",
                  "zachodniopomorskie")
  df["area"] <- area_name
  return(df)
}

area_to_population <- function(population_data, area_info) {
  area_name <- gsub("\\_.*","",area_info)
  area_population <- population_data$population[ population_data$area==area_name ]
  return(area_population)
}

count_vaccined_to_population <- function(population_data, vaccination_data) {
  data_column_names <- names(vaccination_data)
  data_column_names <- data_column_names[ data_column_names != 'date']
  for(i in data_column_names) {
    area_population <- area_to_population(population_data, i)
    vaccination_data[[i]] <- as.numeric(as.character(vaccination_data[[i]])) / area_population * 100
  }

  return(vaccination_data)
}

```

### Pomocnicza wizualizacja
W celu lepszej analizy, zdecydowaliśmy się przed wykonaniem testów zwizualizować dane, aby poznać spodziewane wyniki. Poniższy kod jest odpowiedzialny za porównanie przebiegu szczepień i zaprezentowanie go na wykresie

```{r, message=FALSE}
vaccination_data <- read_vaccination_data(data_dir = "data/", data_file = "covid_szczepienia.xlsx")
population_data <- read_population_data(data_dir = "data/", data_file = "ludnosc.xls")
vaccination_data <- count_vaccined_to_population(population_data, vaccination_data)

vaccination_data_total <- vaccination_data %>% select(ends_with("calkowicie"), "date")

ggplot(vaccination_data_total, aes(date)) +
  geom_line(aes(y = mazowieckie_calkowicie,color = "mazowieckie")) +
  geom_line(aes(y = lodzkie_calkowicie,color = "lodzkie")) +
  geom_line(aes(y = slaskie_calkowicie,color = "slaskie")) +
  geom_line(aes(y = lubelskie_calkowicie,color = "lubelskie")) +
  geom_line(aes(y = kujawskopomorskie_calkowicie,color = "kujawsko-pomorskie")) +
  geom_line(aes(y = warminskomazurskie_calkowicie,color = "warminsko-mazurskie")) +
  geom_line(aes(y = swietokrzyskie_calkowicie,color = "swietokrzyskie")) +
  scale_y_continuous(breaks = scales::pretty_breaks(n = 20)) +
  scale_x_date(breaks = "1 week") +
  theme(axis.text.x = element_text(angle = 90, hjust=1)) +
  labs(
    title = "Przebieg szczepien w poszczegolnych wojewodztwach",
    x = "data",
    y = "Procent osób zaszczepionych [%]"
  )
```

Wykres wskazuje bardzo zbliżony postęp szczepień we wszystkich badanych województwach. Między niektórymi województwami, przykładowo mazowieckim i świętokrzyskim, występuje różnica rzędu kilku procent. Z drugiej strony porównując przebieg szczepień w województwie łódzkim i śląskim różnice nieznaczne. Spodziewamy się, że wynik testu hipotezy, że proces szczepień przebiega równie szybko we wszystkich województwach będzie inny badając parę województwo mazowieckie - województwo świętorzyskie niż w przypadku województwo łódzkie - województwo śląskie.

### Testowanie hipotezy

Przeprowadziliśmy badania hipotezy porównując rozkłady między parami województw. Porównujemy rozkłady testując hipotezę, że proces szczepień przebiega między nimi jednakowo.

``` {r}
count <- nrow(vaccination_data_total)
test_mazowieckie <- rnorm(n=count, mean = mean(vaccination_data_total$mazowieckie_calkowicie), sd = sd(vaccination_data_total$mazowieckie_calkowicie))
test_lodzkie <- rnorm(n=count, mean = mean(vaccination_data_total$lodzkie_calkowicie), sd = sd(vaccination_data_total$lodzkie_calkowicie))
current_test <- t.test(test_mazowieckie, test_lodzkie, var.equal = TRUE)
print(current_test)

test_slaskie <- rnorm(n=count, mean = mean(vaccination_data_total$slaskie_calkowicie), sd = sd(vaccination_data_total$slaskie_calkowicie))
current_test <- t.test(test_slaskie, test_lodzkie, var.equal = TRUE)
print(current_test)

test_lubelskie <- rnorm(n=count, mean = mean(vaccination_data_total$lubelskie_calkowicie), sd = sd(vaccination_data_total$lubelskie_calkowicie))
current_test <- t.test(test_slaskie, test_lubelskie, var.equal = TRUE)
print(current_test)

test_kujawskopomorskie <- rnorm(n=count, mean = mean(vaccination_data_total$kujawskopomorskie_calkowicie), sd = sd(vaccination_data_total$kujawskopomorskie_calkowicie))
current_test <- t.test(test_kujawskopomorskie, test_lubelskie, var.equal = TRUE)
print(current_test)

test_warminskomazurskie <- rnorm(n=count, mean = mean(vaccination_data_total$warminskomazurskie_calkowicie), sd = sd(vaccination_data_total$warminskomazurskie_calkowicie))
current_test <- t.test(test_kujawskopomorskie, test_warminskomazurskie, var.equal = TRUE)
print(current_test)

test_swietokrzyskie <- rnorm(n=count, mean = mean(vaccination_data_total$swietokrzyskie_calkowicie), sd = sd(vaccination_data_total$swietokrzyskie_calkowicie))
current_test <- t.test(test_warminskomazurskie, test_swietokrzyskie, var.equal = TRUE)
print(current_test)

```

W testowanej próbce w każdym przypadku osiągneliśmy p-value > 0.05. Oznacza to, że nie mamy podstaw do odrzucenia hipotezy zerowej, która mówi, że szczepienia przebiegają równie szybko. Jest to także zgodne z wykresem, który przedstawia bardzo zbliżone tendencje między przebiegiem szczepień w województwach.

## Zadanie 1b

Sprawdz, czy skutecznosc leczenia osób zarazonych wirusem SARS-CoV-2 jest taka sama na terenie całej Polski, tzn. czy liczba przypadków smiertelnych jest proporcjonalna do liczby osób zarazonych w poszczególnych województwach.

### Przygotowanie danych
Sekcja ta definiuje funkcje odpowiedzilne za odpowiednie wczytanie danych i ich przygotowanie.

* read_curation_data - wczytuje sumaryczne dane odnośnie zgonów
* add_curation_efficiency_column - dodaje do dataframe kolumnę obliczającą procentową jakość leczenia
* read_daily_cases_sum - wczytuje dzienną sumaryczną liczbę przypadków dla każdego województwa
* read_daily_deaths_sum - wczytuje dzienną sumaryczną liczbę zgonów dla każdego województwa

```{r}

read_curation_data <- function(data_dir, data_file) {
  data_file_path <- paste0(data_dir, data_file)
  df <- read_excel(data_file_path, sheet="Aktualna sytuacja w Polsce", range = "B2:G18")
  colnames(df) <- c("wojewodztwo","suma_potwierdzonych","suma_zgonow","suma_wyzdrowien", "nieaktyne_przypadki", "aktywne_przypadki")
  return(df)
}

add_curation_efficiency_column <- function(df) {
  df <- transform(df, efektywnosc_leczenia = suma_zgonow / suma_potwierdzonych * 100)
  return(df)
}

read_daily_cases_sum <- function(data_dir, data_file) {
  data_file_path <- paste0(data_dir, data_file)
  df <- read_excel(data_file_path, sheet="Wzrost w województwach", range = "B31:QT47")
  df2 <- data.frame(t(df[-1]))
  colnames(df2) <- c("dolnoslaskie",
                  "kujawskopomorskie",
                  "lubelskie",
                  "lubuskie",
                  "lodzkie",
                  "malopolskie",
                  "mazowieckie",
                  "opolskie",
                  "podkarpackie",
                  "podlaskie",
                  "pomorskie",
                  "slaskie",
                  "swietokrzyskie",
                  "warminskomazurskie",
                  "wielkopolskie",
                  "zachodniopomorskie")
  return(df2)
}

read_daily_deaths_sum <- function(data_dir, data_file) {
  data_file_path <- paste0(data_dir, data_file)
  df <- read_excel(data_file_path, sheet="Wzrost w województwach", range = "B71:QT87")
  df2 <- data.frame(t(df[-1]))
  colnames(df2) <- c("dolnoslaskie",
                  "kujawskopomorskie",
                  "lubelskie",
                  "lubuskie",
                  "lodzkie",
                  "malopolskie",
                  "mazowieckie",
                  "opolskie",
                  "podkarpackie",
                  "podlaskie",
                  "pomorskie",
                  "slaskie",
                  "swietokrzyskie",
                  "warminskomazurskie",
                  "wielkopolskie",
                  "zachodniopomorskie")
  return(df2)
}

```

### Pomocnicza wizualizacja
W tym zdaniu również zdecydowaliśmy się na pomocniczą wizualizację. Wykres przedstawia efektywność leczenia pacjentów w najpóźniejszym (najbardziej aktualnym) dniu.

``` {r}

curation_data <- read_curation_data(data_dir = "data/", data_file = "covid_w_polsce.xlsx")
curation_data <- add_curation_efficiency_column(curation_data)
curation_data <- curation_data[order(curation_data$efektywnosc_leczenia),]

draw_efficiency_chart <- function(df) {
  ggplot(data=df, aes(wojewodztwo, efektywnosc_leczenia)) +
    theme_bw() +
    geom_bar(stat='identity') +
    scale_y_continuous(breaks = scales::pretty_breaks(n = 20)) +
    theme(axis.text.x = element_text(angle = 90, vjust = 0.5, hjust=1)) +
    scale_x_discrete(limits= df$wojewodztwo) +
    labs(
      title = paste("Skutecznosc leczenia wirusa Sars-cov-2 w podziale na wojewodztwa"),
      x = "",
      y = "Skutecznosc leczenia [%]"
    )
}

draw_efficiency_chart(curation_data)

```

### Testowanie hipotezy

Przeprowadziliśmy badania hipotezy porównując rozkłady normalne określające jakość leczenia. Hipotezą jest stwierdzenie, że jakość szczepienia jest jednakowa między województwami.

``` {r}

test_pair <- function(df, label1, label2, p_val, verbose) {
  to_test <- df %>% filter(wojewodztwo %in% c(label1, label2))
  to_test <- to_test %>% select("suma_potwierdzonych", "suma_zgonow")
  p <- to_test$suma_potwierdzonych / sum(to_test$suma_potwierdzonych)
  res <- chisq.test(to_test$suma_zgonow, p=p)

  if(res$p.value > p_val) {
    result_str <- paste("zalezne dla p=", p_val)
  } else {
    result_str <- paste("niezalezne dla p=", p_val)
  }
  print(paste("Leczenie covid w wojewodztwach:", label1, "i", label2, "jest", result_str, "wyznaczono p-val=", res$p.value))

  if(verbose == 1) {
    print(res)
  }

}

test_full <- function(df, p_val, verbose) {
  to_test <- df %>% filter(wojewodztwo %in% c("Mazowieckie", "Łódzkie", "Śląskie",
                                                             "Lubelskie", "Kujawsko-Pomorskie", "Warmińsko-Mazurskie", "Świętokrzyskie"))
  to_test <- to_test %>% select("suma_potwierdzonych", "suma_zgonow")
  p <- to_test$suma_potwierdzonych / sum(to_test$suma_potwierdzonych)
  res <- chisq.test(to_test$suma_zgonow, p=p)

  if(res$p.value > p_val) {
    result_str <- paste("zalezne dla p=", p_val)
  } else {
    result_str <- paste("niezalezne dla p=", p_val)
  }
  print(paste("Leczenie covid we wszystkich badanych wojewodztwach jest", result_str, "wyznaczono p-val=", res$p.value))

  if(verbose == 1) {
    print(res)
  }
}

test_every_pair <- function(tested_areas, p_val, verbose) {
  for(i in 1:(length(tested_areas) - 1)) {
    for (j in (i+1):length(tested_areas)) {
      test_pair(curation_data, tested_areas[[i]][1], tested_areas[[j]][1], p_val, verbose)
    }
  }
}

test_full(curation_data, 1, 1)

tested_areas <-  list("Mazowieckie", "Łódzkie", "Śląskie", "Lubelskie", "Kujawsko-Pomorskie", "Warmińsko-Mazurskie", "Świętokrzyskie")
test_every_pair(tested_areas, 0.05, 0)


```

Otrzymując wartości p zbliżone do zera, wysunęliśmy wniosek, że odrzucamy tę hipotezę. Na wykresie widać również, że istnieje znacząca różnica między poszczególnymi województwami. Skrajne przypadki różnią się o kilkadziesiąt procent. Są one opisane w podpunkcie c.

## Zadanie 1c

W kazdym z powyzszych przypadków wskaz ewentualnie, które województwa istotnie sie od siebie róznia pod katem rozwazanych statystyk.

### Rozwiązanie
Do rozwiązania c skorzystwaliśmy z wykresów wygenerowanych w powyższych podpunktach. Na ich podstawie przeprowadziliśmy dodatkowe testy między województwami o skrajnych wartościach.

#### Przebieg procesu szczepień



#### Skuteczność leczenia


## Zadanie 2

#### Zakładamy hipotezę o niezaleznosci wyniku meczu, rozumianego jako zwyciestwo, porazke lub remis gospodarzy, od kraju rozgrywek.

Dane pobrane ze strony [fcstats.com](https://pl.fcstats.com). 

*Zestaw lig do analizy:*
* Super League (Liga chińska)
* Premier League (Liga angielska)
* Serie A (Liga włoska)
* Primera Division (Liga hiszpańska)

Przygotowanie danych do analizy:

```{r}

data_compare_leagues <- data.frame(matrix(ncol = 4, nrow = 0))
colnames(data_compare_leagues) <- c("name_of_league", "1", "x", "2")
data_compare_leagues[nrow(data_compare_leagues) + 1,] = c("Super League (Liga chińska)", 102, 79, 59)
data_compare_leagues[nrow(data_compare_leagues) + 1,] = c("Premier League (Liga angielska)", 193, 96, 91)
data_compare_leagues[nrow(data_compare_leagues) + 1,] = c("Serie A (Liga włoska)", 186, 102, 92)
data_compare_leagues[nrow(data_compare_leagues) + 1,] = c("Primera Division (Liga hiszpańska)", 194, 95, 91)

rownames(data_compare_leagues) <- data_compare_leagues[,1]
data_compare_leagues[,1] <- NULL

data_compare_leagues$`1` = as.numeric(as.character(data_compare_leagues$`1`))
data_compare_leagues$`x` = as.numeric(as.character(data_compare_leagues$`x`))
data_compare_leagues$`2` = as.numeric(as.character(data_compare_leagues$`2`))
```

*Hipoteza zerowa* - wynik meczy, rozumianego jako zwyciestwo, porazke lub remis gospodarzy, *NIE ZALEŻY* od kraju rozgrywki.
*Hipoteza alternatywną* - wynik meczy, rozumianego jako zwyciestwo, porazke lub remis gospodarzy, *ZALEŻY* od kraju rozgrywki.

Wartość statystyki testowej
Przeprawadzimy test niezależności chi-kwadrat

```{r}
chi_square_fun <- function(observed_vals, expected_vals) {
  x_2 <- sum((observed_vals-expected_vals) ^ 2 / expected_vals)
  return(x_2)
}

observed <- data_compare_leagues
expected <- outer(rowSums(observed), colSums(observed), "*") / sum(observed)
stats_val <- chi_square_fun(observed, expected)
stats_val
```

Wyznaczenia stopnia swobody (**df**) gdzie 3 - to liczba kolumn, a 4 liczba wierszów.
Wartość poziomu istotności (**a**) , zgodzie z opisem zadania, ma wynośić 0.05
Określenie wartości krytycznej przy określonym stopniu swobody i poziomu istotności

```{r}
df <- (3-1)*(4-1)
a <- 0.05
critical_val <- qchisq(a, df)
critical_val
```

WYliczania poziomu istotności:

```{r}
p_val <- pchisq(stats_val, df, , lower.tail=FALSE)
p_val
```


#### Sprawdzanie za pomocą funkcji chisq.test

```{r}
chisq.test(observed, expected)
```
Przy założeniu że poziom istotności jest ustalony jako 0.05 oraz przewadzonych testach (Chi-Sqyuare Test), odrzucamy hipotezę zerową i dochodzimy do wniosku, że w rzeczywistości,operając na dany lig piłkarskich, nie ma zależnośc pomiędzy wynikem mecza a krajem. Co widać po wynikach wartośći p-value = 0.3409 <= 005.

