---
title: "Projekt 2"
author: "Banzekulivakha Zhan, Ostoja-Lniski Robert"
date: "09-06-2021"
output: html_document
---

## Struktura projektu
Struktura katalogów w projekcie przedstawia się nastepująco:

* data - katalog przechowyjący dane
* info - katalog przechowujący pliki z treścią zadania
* renv - katalog odpowiedzialny ze wirtulane środowisko języka R
* projekt_2.Rmd - główny plik (notatnik) zawierajcy kod źródłowy
* projekt_2.html - plik wynikowy projekt1.Rmd 
* inne pliki konfiguracjne

## Wyamgane biblioteki i konfiguracja pakeitu *knit*
> Poniżej linkwoane bibliteki są wymagane do poprawnej "kompilacji" notatnika, stąd też wymagana jest ich wcześniejsza instalacja.

```{r setup, warning=FALSE, message=FALSE}
library(tidyverse)

knitr::opts_chunk$set(echo = TRUE)
```

## Zadanie 1



### Przygotowanie danych
Sekcja ta definiuje funkcje odpowiedzilne za odpowiednie wczytanie danych i ich przygotowanie. 

* load_data - wczytuje dane z pliku do tabeli (data frame-u)

```{r}

```

a) Sprawdz, czy proces szczepien przeciw SARS-CoV-2 przebiega równie szybko we wszystkich województwach, tzn. czy liczba szczepien jest proporcjonalna do populacji tych wojewdództw.

b) Sprawdz, czy skutecznosc leczenia osób zarazonych wirusem SARS-CoV-2 jest taka sama na terenie całej Polski, tzn. czy liczba przypadków smiertelnych jest proporcjonalna do liczby osób zarazonych w poszczególnych województwach.

c) W kazdym z powyzszych przypadków wskaz ewentualnie, które województwa istotnie sie od siebie róznia pod katem rozwazanych statystyk.

## Zadanie 2


```{r}

```

